【裁判字號】    98,交聲,214
【裁判日期】    980406
【裁判案由】    違反道路交通管理處罰條例聲明異議
【裁判全文】
臺灣臺北地方法院交通事件裁定         98年度交聲字第214號
原處分機關  臺北市交通事件裁決所
異  議  人
即受處分人  甲○
上列異議人因違反道路交通管理處罰條例案件，對於臺北市交通
事件裁決所民國98年1 月10日所為之裁決處分（原處分案號：北
市裁罰字第裁22-AEX411625號）聲明異議，本院裁定如下：
    主  文
原處分撤銷。
甲○汽車駕駛人，駕駛汽車不服從交通勤務警察之稽查，處新台
幣玖佰元罰鍰，並記違規點數壹點。
    理  由
一、原處分機關臺北市交通事件裁決所以異議人甲○騎車號WSI-
    742 號輕型機車，於民國97年11月12日18時35分許，在臺北
    市○○○路○ 段283巷21弄3號前，因逆向行駛（此部分業經
    異議人繳納罰鍰結案，不在本案異議人之異議範圍內），經
    警鳴笛攔停，竟拒絕停車接受稽查而逃逸，而為警以異議人
    有違反道路交通管理處罰條例第60條第1 項規定之行為，對
    汽車所有人逕行舉發。嗣異議人於舉發通知單上所載之應到
    案日期前（即97年12月12日前）向原處分機關提出申訴並辦
    理歸責於使用人（即異議人），經原處分機關認申訴為無理
    由，乃依同條例第60條第1 項、第63條第1項第1款及違反道
    路交通管理事件統一裁罰基準表之規定，裁處新台幣（下同
    ）3,000元罰鍰，並記違規點數1點。
二、聲明異議意旨略以：當天因為朋友請吃飯，我到臺北市○○
    ○路○ 段「不出名餐廳」，我騎機車到達違規地點時，我確
    實有逆向行駛，警察就把我攔下來，我就跟警察說我要在這
    邊吃飯，我車子要停在餐廳隔壁，如果有事，就到餐廳找我
    ，警察根本沒有鳴笛攔阻，那裡是個小巷子，怎麼可能鳴笛
    攔阻，我說完之後，就把車子牽到2、3公尺處的餐廳隔壁，
    我就進去吃飯了，警察後來也沒有到餐廳來找我等語。
三、按汽車駕駛人駕駛汽車有違反本條例之行為，經交通勤務警
    察或依法令執行交通稽查任務人員制止時，不聽制止或拒絕
    停車接受稽查而逃逸者，除按各該條規定處罰外，處3,000
    元以上6,000元以下罰鍰，道路交通管理處罰條例第60條第1
    項定有明文；而有第60條第1項之情形者，並記違規點數1點
    ，亦為同條例第63條第1項第1款所明定。本件異議人對於其
    於上開時、地有逆向行駛之交通違規行為的事實，並不否認
    ，惟以上開情詞為辯。經查，證人即舉發本件違規之臺北市
    政府警察局大安分局羅斯福路派出所員警乙○○於本院訊問
    時證稱：（舉發經過為何？）當時我一人在服晚上18點至21
    點的巡邏勤務，我有穿著制服，並且騎警用摩托車，那時候
    巡邏行經羅斯福路3段283巷21弄口時，我看到違規人在我面
    前擦身而過，因為該巷是單行道，他逆向行駛，我馬上開警
    示燈轉頭過來，我就喊他「先生，你違規了」，我那時有按
    警用機車上的喇叭，跟違規人口述「先生，你違規了」，違
    規人把車子停下來轉頭就對我咆哮「幹嘛」，我就跟違規人
    說「先生，你剛剛逆向行駛，你現在是不服取締嗎？」，雖
    然當事人對我咆哮，但是我說這句話的時候，也是用一般口
    氣，我說完上開話後，違規人不理我，就逕行離去，我現在
    不確定違規人是把機車騎走還是牽著機車離開，我就把他的
    車號及違規地點記下來，回去派出所，用我們的警用查詢系
    統，查詢車主還有地址，以逕行舉發的方式予以告發；（你
    稱你不記得違規人是把機車騎走還是把機車牽著離開，如果
    違規人是牽著機車離開，你為何沒有追上去？）當事人當時
    口氣不好，而且那時候巡邏也有時間上的限制，因為如果我
    們在整個告發的過程太久了，會延遲簽巡邏表的時間，而且
    違規人在咆哮我的時候，也來不及錄音，所以違規人咆哮我
    的之後，我就問他是否拒絕攔查，但他沒有理我，就直接離
    開；（根據異議人稱他有告訴你他要在「不出名餐廳」餐廳
    ，你有事可以到餐廳找他，有無此事？）沒有；（違規地點
    附近有無一家「不出名餐廳」嗎？）那裡是有一家餐廳沒有
    錯，但是我不知道叫什麼名字；（你在跟異議人所騎的機車
    擦身而過時，你是由巷內往巷外方向騎，而異議人是巷外往
    巷內的方向行駛嗎？）是的，我是順行方向等語，是由證人
    上開證述可知，並無法證實異議人確有在不服警方稽查後騎
    車離去之情事，若異議人所辯其係牽車步行離去一節屬實，
    證人尚非不得採其他合法適當方式當場加以攔阻、稽查，若
    謂異議人上開行為即屬「逃逸」之舉，解釋上尚屬牽強，從
    而，異議人辯稱伊未逃逸等語，為有理由，上開處分既有可
    議之處，自應由本院予以撤銷。惟異議人明知證人係屬依法
    對其交通違規予以稽查之警察人員，竟態度乖張，向證人聲
    稱伊要將車子停在餐廳隔壁，如果有事到餐廳來找伊等語，
    其不服從警察稽查之情，甚為明確，本院審酌上開違規情節
    ，爰依道路交通管理處罰條例第60條第2項第1款、第63條第
    1項第1款及違反道路交通管理事件統一裁罰基準表之規定，
    裁處異議人900元罰鍰，並記違規點數1點，以臻適法。
四、據上論結，應依道路交通管理處罰條例第87條第2 項、道路
    交通案件處理辦法第20條前段，裁定如主文。
中    華    民    國    98    年    4     月    6     日
                  交通法庭    法  官    李明益
以上正本證明與原本無異。
如不服本裁定，應於裁定送達後5日內向本院提出抗告狀。
                              書記官    劉穗筠
中    華    民    國    98    年    4     月    6     日


司法院資訊處製作；財團法人民間司法改革基金會備份。
